【裁判字號】    97,消債更,798
【裁判日期】    980409
【裁判案由】    更生事件
【裁判全文】
臺灣臺北地方法院民事裁定           97年度消債更字第798號
聲  請  人
即債務人    乙○○
                        8
代  理  人  楊敏玲律師
上列當事人因消費者債務清理事件聲請更生，本院裁定如下：
    主  文
聲請駁回。
聲請費用由聲請人負擔。
    理  由
一、按債務人對於金融機構因消費借貸、自用住宅借款、信用卡
    或現金卡契約而負債務，在聲請更生或清算前，應提出債權
    人清冊，以書面向最大債權金融機構請求協商債務清償方案
    並表明共同協商之意旨，消費者債務清理條例（下稱消債條
    例）第151條第1項定有明文。復依消債條例第3條規定，債
    務人有不能清償債務或有不能清償之虞者，始得依消債條例
    所定更生或清算程序，清理其債務。又聲請更生或清算不合
    程式或不備其他要件者，法院應以裁定駁回之，但其情形可
    以補正者，法院應定期間先命補正，復為同條例第8條所明
    定。
二、查本件債務人向本院聲請更生，雖主張：其有不能清償債務
    情事，前已提出債權人清冊，以書面向最大債權金融機構甲
    ○○○請求共同協商債務清償方案，惟協商不成立，且其無
    擔保或無優先權之債務總額未逾新臺幣1,200萬元，復未經
    法院裁定開始清算程序或宣告破產，爰依法聲請更生云云。
三、債務人主張其已踐行前置協商程序，但未能成立，固有前置
    協商不成立通知書可稽。惟該次前置協商不成立原因係為：
    「債務人及其家屬在台北市○○○路及台北縣蘆洲市各有一
    間不動產，而債務人當時無擔保債務僅約43萬左右，依行情
    推估債務人應有足夠能力償還債務，故核發協商不成立予債
    務人。」此有最大債權銀行甲○○○之民事陳報狀在卷可稽
    。經查：債務人之債務總金額為3,062,464元（房屋貸款
    2,634,000元、無擔保債權428,464元），而債務人自陳其於
    95年1月1日至13日赴醫院手術，術後雖可工作，惟不能太勞
    累，並需定期回診，導致額外醫療費用支出及無法任職繁忙
    工作致支付超出收入甚多，故以卡債養債等語；惟債務人於
    95年2月9日與其母李金食為連帶借款人，向甲○○○借款
    290萬元，此亦有債權人清冊、台北榮民總醫院診斷證明書
    、抵押借款約定書在卷可考。如債務人果真因體力不堪負荷
    而無法任職繁忙工作，則又如何有能力按月繳交房屋貸款？
    且房屋貸款應非屬必要支出，債務人基於欲保留資產之心態
    ，不願處分資產以清償所積欠之債務，反聲請本件更生程序
    ，冀望藉此減免債務，亦非債清條例之立法意旨。
四、綜上所述，聲請人既然選擇保有名下資產，而不願處分資產
    以清償債務，即尚無「不能清償債務或不能清償之虞」，其
    更生之聲請即不符消費者債務清理條例第3條所定要件，且
    上開欠缺又屬無從補正，依首揭說明，自應駁回其聲請，爰
    裁定如主文。
中    華    民    國    98    年    4     月    9     日
                民事庭        法  官  謝明珠
以上正本係照原本作成。
如不服本裁定，應於裁定送達後10日內，以書狀向本院提出抗告
，並繳納抗告費新臺幣1,000元。
中    華    民    國    98    年    4     月    9     日
                              書記官  林美嘉


司法院資訊處製作；財團法人民間司法改革基金會備份。
